【裁判字號】    94,訴,1243
【裁判日期】    950428
【裁判案由】    廢棄物清理法
【裁判全文】
臺灣彰化地方法院刑事判決              94年度訴字第1243號
公  訴  人  臺灣彰化地方法院檢察署檢察官
被      告  甲○○
選任辯護人  林世祿律師
被      告  乙○○
上列被告等因廢棄物清理法案件，經檢查官提起公訴（94年度偵
字第4444號），本院裁定改依簡式審判程序審理判決如下：
    主  文
甲○○共同未依廢棄物清理法規定領有廢棄物清除、處理許可文
件，從事廢棄物處理，處有期徒刑陸月，如易科罰金，以佰元
折算壹日。
乙○○共同未依廢棄物清理法規定領有廢棄物清除、處理許可文
件，從事廢棄物處理，處有期徒刑陸月，如易科罰金，以佰元
折算壹日，緩刑年。
    犯罪事實及理由
一、犯罪事實：
(一)、甲○○為坐落彰化縣二林鎮○○段柳子溝小段第921號土地
    之使用人（所有人登記為甲○○之子洪國堅、孫洪若誌，權
    利範圍各2分之1），前於民國91年9月27日因未依法申請變
    更上開土地之使用，擅自開採砂石，並同時載運他處土方回
    填等違反區域計畫法一事遭查獲，由臺灣彰化地方法院檢察
    署檢察官提起公訴後，復經本院以92年度易字第937號判處
    有期徒刑5月，上訴後，經台灣高等法院台中分院於93年1月
    4日以92年度上易字第2000號上訴駁回維持原判，並宣告緩
    刑3年確定，現仍於緩刑期間。緣甲○○因擅挖上開土地土
    石後，未依彰化縣政府命令回復原狀，導致地勢過低無法再
    為耕作或其他利用，為將凹陷之地勢填平，竟突發奇想，欲
    以他人養豬場污水池所儲存未經發酵之豬糞污泥此一廢棄物
    作為回填物，同時可改善肥沃上開土地，於94年6月間上旬
    ，甲○○得知友人乙○○平常均受農畜業者委託以大貨車載
    運禽畜排泄物至堆肥場處理為業，可將養豬戶之豬糞污泥載
    運至上開土地傾倒，經聯繫後，甲○○、乙○○二人均明知
    廢棄物之貯存、清除、處理，依法應向主管機關申請核發廢
    棄物清除、處理之許可證或核備文件後，始得從事廢棄物之
    貯存、清除、處理，且渠等本身並未依規定領有廢棄物清除
    、處理許可文件，又未在上開土地上設置發酵之相關設備或
    措施，竟於94年6月2日至6月4日三日間，基於清除、處理廢
    棄物之犯意聯絡，由乙○○駕駛車號HS—Q39號大貨車，自
    友人鐘銀河所經營位於南投縣南投市○○○段296之106、
    296之7土地上之久泰牧場（有申請畜牧場登記），接續載運
    3 車豬糞污泥（總計21公噸）至甲○○上開土地傾倒，而從
    事廢棄物之清除、處理。嗣於94年6月4日上午10時20分許，
    適為前來稽查之環保局人員會同員警查獲。
(二)、案經彰化縣警察局二林分局報請臺灣彰化地方法院檢察署檢
    察官偵查起訴。
二、理由：
(一)、證據名稱：
１、被告乙○○先後於警詢、偵查及本院準備程序、審理中之自
    白。
２、被告甲○○於警詢、偵查中之供述及於本院準備程序、審理
    中之自白。
３、證人即久泰牧場負責人鐘銀河於警詢中之證詞。
４、彰化縣環境保護局稽查隊環境稽查工作紀錄1份、現場及車
    輛照片4張、本院92年度易字第937號判決書1份、執行專案
    紀錄訪談表。
５、行政院環境保護署94年9月16日環署廢字第0940068394號函
    文、行政院農業委員會檢送之「農業事業廢棄物再利用管理
    辦法」及「農業事業廢棄物再利用種類及管理方式」各1份
    。
６、久泰牧場之畜牧場登記證書影本1份、久泰牧場照片八張。
７、被告2人臺灣高等法院被告全國前案紀錄表及入出監紀錄、
    台灣彰化地方法院檢察署刑案資料查註紀錄表。
(二)、量刑之理由：
１、被告2人清除廢棄物之低度行為，應為處理之高度行為所吸
    收，不另論罪。又被告2人基於同一犯意，接續3車次載運前
    開豬糞污泥至上開土地傾倒之行為，雖外觀上有數舉動，且
    各舉動進行之時間有差距，但各該舉動係於密切接近之時間
    實施，侵害同一法益，在刑法之評價上，自難強行分開，應
    包括視為一行為，僅論以單純一罪，始符法理（最高法院86
    年台上字第3295號判例意旨參照）。
２、又考量被告2人之動機，載運廢棄物次數僅3次，並非頻繁，
    又無任何所得，未若專以清除、處理廢棄物之人可比，情輕
    法重，犯罪之客觀情狀堪可憫恕，雖科以法定最低度刑，猶
    嫌過重，爰依刑法第五十九條規定，就被告2人所犯之罪，
    減輕其刑。
３、爰審酌被告2人之素行、未經許可即任意清除、處理廢棄物
    ，影響環境衛生，被告等載運傾倒廢棄物之時間、車次，兼
    衡其犯罪動機、智識程度、生活狀況及犯後坦承犯行，復已
    將上開土地上之廢棄物清理完畢（有所呈之照片1張可證）
    之態度等一切情狀，分別量處如主文所示之刑，併均諭知易
    科罰金折算標準。
４、末查被告乙○○未曾受有期徒刑以上刑之宣告，有台灣彰化
    地方法院檢察署刑案資料查註紀錄表及台灣高等法院被告前
    案紀錄表在卷可稽，且其工作、家庭均待其本人維繫經營，
    其因一時怠忽而罹刑章，經此次偵審及刑之宣告後，當能知
    所警惕，本院認所宣告之刑以暫不執行為適當，併諭知緩刑
    三年，以期其自新、自勵。
三、適用之法條：應依刑事訴訟法第273條之1第1項、第299條第
    1項前段，廢棄物清理法第46條第1項第4款，刑法第11條前
    段、第28條、第59條、第41條第1項前段、第74條第1款，判
    決如主文。
四、如不服本判決，應於判決送達後10日內，向本院提出上訴狀
    （須附繕本），上訴於臺灣高等法院臺中分院。
本案經檢察官林士富到庭執行職務
中    華    民    國    95    年    4     月    28    日
                  刑事第二庭    法  官  李水源
以上正本證明與原本無異。
如不服本判決，應於判決送達後10日內向本院提出上訴狀 (須附
繕本)。
中    華    民    國    95    年    5     月    3     日
                                書記官  廖建興
附錄本案論罪科刑法條全文
廢棄物清理法第46條
有下列情形之一者，處1 年以上5 年以下有期徒刑，得併科新臺
幣3 百萬元以下罰金：
一  任意棄置有害事業廢棄物。
二  事業負責人或相關人員未依本法規定之方式貯存、清除、處
    理或再利用廢棄物，致污染環境。
三  未經主管機關許可，提供土地回填、堆置廢棄物。
四  未依第41條第1 項規定領有廢棄物清除、處理許可文件，從
    事廢棄物貯存、清除、處理，或未依廢棄物清除、處理許可
    文件內容貯存、清除、處理廢棄物。
五  執行機關之人員委託未取得許可文件之業者，清除、處理一
    般廢棄物者；或明知受託人非法清除、處理而仍委託。
六  公民營廢棄物處理機構負責人或相關人員、或執行機關之人
    員未處理廢棄物，開具虛偽證明。
無許可文件，以經營廢棄物清除、處理為常業者，處3 年以上10
年以下有期徒刑，得併科新臺幣9 百萬元以下罰金。


司法院資訊處製作；財團法人民間司法改革基金會備份。
